臺灣高等法院刑事裁定

109年度聲再字第57號
再審聲請人
即受判決人  林保光



代  理  人  邢越律師                                  
上列再審聲請人即受判決人因傷害案件，對於本院108年度上易
字第1680號中華民國108年12月24日第二審確定判決（臺灣新竹
地方法院108年度易字第92號；起訴案號：臺灣新竹地方檢察署1
07年度偵字第9945號），聲請再審，本院裁定如下：
    主  文
再審之聲請駁回。
    理  由
一、再審聲請意旨略以：
（一）再審聲請人即受判決人林保光（下稱聲請人）係因告訴人
      賴黃金蓮手持鐮刀之故，始傷害告訴人，絕非早已想傷害
      告訴人，原確定判決竟為相反之心證，認事用法違誤，聲
      請人不服。 
（二）聲請人了解自己行為不當後，深表悔悟，擬向告訴人致歉
      及賠償損害，並2次向新竹縣竹北市調解委員會聲請調解 
      ，無奈告訴人均未到場，以致調解不成立，聲請人確有誠
      意負責，但未獲置理，仍遭判處有期徒刑9月，實屬過重
      。
（三）因發現上開新事實或新證據，原確定判決亦漏未審酌上開
      證據，爰提出本案起訴書、歷審判決及新竹縣竹北市調解
      委員會107年9月12日、108年5月31日調解通知書等證據，
      依刑事訴訟法第420條第1項第6款、第421條之規定，聲請
      再審等語。
二、按再審制度，係為發現確實之事實真相，以實現公平正義，
    而於案件判決確定之後，另設救濟之特別管道，重在糾正原
    確定判決所認定之事實錯誤，但因不能排除某些人可能出於
    惡意或其他目的，利用此方式延宕、纏訟，有害判決之安定
    性，故立有嚴格之條件限制。刑事訴訟法第420條第1項第6
    款原規定：「因發現確實之新證據，足認受有罪判決之人應
    受無罪、免訴、免刑或輕於原判決所認罪名之判決者」，作
    為得聲請再審原因之一項類型，司法實務上認為該證據，必
    須兼具新穎性（又稱新規性或嶄新性）及明確性（又稱確實
    性）二種要件，始克相當。晚近修正將上揭第一句文字，改
    為「因發現新事實、新證據，單獨或與先前之證據綜合判斷
    」，並增訂第3項為：「第一項第六款之新事實或新證據，
    指判決確定前已存在或成立而未及調查斟酌，及判決確定後
    始存在或成立之事實、證據。」放寬其條件限制，承認「罪
    證有疑、利歸被告」原則，並非祇存在法院一般審判之中，
    而於判罪確定後之聲請再審，仍有適用，不再刻意要求受判
    決人（被告）與事證間關係之新穎性，而應著重於事證和法
    院間之關係，亦即祇要事證具有明確性，不管其出現係在判
    決確定之前或之後，亦無論係單獨（例如不在場證明、頂替
    證據、新鑑定報告或方法），或結合先前已經存在卷內之各
    項證據資料（我國現制採卷證併送主義，不同於日本，不生
    證據開示問題，理論上無檢察官故意隱匿有利被告證據之疑
    慮），予以綜合判斷，若因此能產生合理之懷疑，而有足以
    推翻原確定判決所認事實之蓋然性，即已該當。申言之，各
    項新、舊證據綜合判斷結果，不以獲致原確定判決所認定之
    犯罪事實，應是不存在或較輕微之確實心證為必要，而僅以
    基於合理、正當之理由，懷疑原已確認之犯罪事實並不實在
    ，可能影響判決之結果或本旨為已足。縱然如此，不必至鐵
    定翻案、毫無疑問之程度；但反面言之，倘無法產生合理懷
    疑，不足以動搖原確定判決所認定之事實者，仍非法之所許
    。至於事證是否符合明確性之法定要件，其認定當受客觀存
    在之經驗法則、論理法則所支配。又刑事訴訟法第421 條關
    於不得上訴於第三審法院之案件，就足以影響判決之重要證
    據漏未審酌，得聲請再審之規定，雖然未同時配合修正，且
    其中「重要證據」之法文和上揭新事證之規範文字不同，但
    涵義其實無異，應為相同之解釋；從而，聲請人依憑其片面
     、主觀所主張之證據，無論新、舊、單獨或結合其他卷存
    證據觀察，綜合判斷之評價結果，如客觀上尚難認為足以動
    搖第二審確定判決所認定之事實者，同無准許再審之餘地。
    而 所謂「足生影響於判決之重要證據漏未審酌」者，係指
    該證據業經法院予以調查或經聲請調查而未予調查，致於該
    確定判決中漏未加以審認，而該證據如經審酌，則足生影響
    於該判決之結果，應為被告有利之判決而言。如當事人所提
    出之證據，縱加以審酌，仍不足以生影響於該判決結果者，
    或法院已加以調查，而本於論理法則、經驗法則，而為證據
    之取捨，不採為被告有利之認定者，即非漏未審酌，自不得
    據為再審之理由。另依第421 條規定，因重要證據漏未審酌
    而聲請再審者，應於送達判決後20日內為之，刑事訴訟法第
    424 條定有明文。
三、經查：
（一）本院108年度上易字第1680號確定判決認定聲請人犯修正 
       前刑法第277條第1項之傷害罪，維持第一審論處聲請人
      傷害罪刑之判決，而駁回聲請人在第二審之上訴，主要係
      依憑：⒈被告（即本件聲請人）於警詢、偵查及歷審坦承
      不諱。⒉證人即告訴人賴黃金蓮於警詢、偵查及原審、證
      人賴立國於偵查及原審、證人林佳音於警詢及檢察事務官
      詢問、證人呂冠良於檢察事務官詢問之證述。⒊診斷證明
      書 、扣押筆錄、扣押目錄表、現場照片。⒋扣案之拐杖、
      鐮刀。⒌證人呂冠良提供之行車紀錄器影像光碟暨擷取畫
      面 、告訴人提出之行車紀錄器影像擷取畫面暨說明資料
      、傷勢照片、員警職務報告（含所附被告及告訴人全身、
      側身照片）、救護紀錄表、110報案紀錄單、勘驗報告、
      勘驗筆錄等證據資料。經核業已詳敘其認定犯罪事實之依
      據及憑以認定之理由，從形式上觀察，並無採證或認定事
      實違背經驗法則或論理法則，亦無證據漏未調查審酌之情
      形。
（二）聲請人所提出之新竹縣竹北市調解委員會上開2次調解通
      知書，係在本院上開判決確定之前即存在之證據，且僅足
      證明聲請人有欲與告訴人調解之意，原確定判決理由欄內
      ，復已斟酌：被告迄未能與告訴人達成和解，亦未能得到
      告訴人之諒解等情（見原確定判決第8頁），是上開證據 
      ，顯不足以動搖原確定判決就聲請人所為傷害事實之認定
       ，核與上開法定必須足認聲請人應受更有利判決之「確
      實性」要件不合。換言之，經依單獨存在或與原確定判決
      先前已存在之證據綜合判斷，自形式上觀察，仍不足以認
      為聲請人應受無罪、免訴、免刑或輕於原判決所認罪名之
      判決，尚與刑事訴訟法第420條第1項第6款規定得開始再
      審之要件不符。
  (三)聲請人係於109 年1 月8日收受本院108 年度上易字1680
      號確定判決，有送達證書及簽收簿在卷可稽（見本院108 
         年度上易字第1680號卷第383、385頁），而聲請人所
      犯上開傷害案件，係不得上訴於第三審法院之案件，依刑
      事訴訟法第424 條之規定，聲請人應於收受前揭確定判決
      後20內為之，即自送達判決之翌日即109 年1 月9日起算
      ，計至109年1月28日原已屆滿，但因該日為春節假日（迄
      同年月29日止），應順延計至同年月30日始屆滿，聲請人
      遲至同年2月13日始具狀提出本件再審，有本院收狀章在
      卷可憑（見本院卷第3 頁），業已逾前揭規定之20日不變
      期間，且無法補正，是聲請人依刑事訴訟法第421條規定
      聲請再審部分，亦違背程序規定，於法未合，併予敘明。
四、綜上所述，本件再審之聲請，並無理由及不合法，應予駁回
     。
據上論斷，應依刑事訴訟法第433 條、第434條第1項，裁定如主
文。 
中　　華　　民　　國　 109　　年　　3 　　月　 13　　日
                  刑事第十三庭  審判長法　官  王國棟
                                      法　官  呂煜仁
                                      法　官  曹馨方 
以上正本證明與原本無異。
不得抗告。
                                      書記官  陳靜姿
中　　華　　民　　國　 109　　年　　3 　　月　 13　　日